【裁判字號】    88,訴,629
【裁判日期】    890607
【裁判案由】    給付工程款
【裁判全文】
臺灣桃園地方法院民事判決  八十八年度訴字第六二九號
    原      告  乙○○
    訴訟代理人  石麗卿律師
    被      告  曜宗工程有限公司
    法定代理人  甲○○
右當事人間請求給付工程款事件，本院判決如左：
    主      文
原告之訴及其假執行之聲請均駁回。
訴訟費用由原告負擔。
    事      實
一、原告方面：
（一）聲明：被告應給付原告新台幣（下同）柒拾陸萬捌仟元及自起訴狀繕本送達翌
      日起至清償之日止按週年利率百分之五計算之利息，並願供擔保請准宣告假執
      行。
（二）陳述：原告於民國（下同）八十七年十二月十五日承攬被告公司位於桃園縣八
      德市○○路工地Ｒ．Ｃ．Ｐ之推進工程，約定該工程每支工資四萬八千元，由
      原告提供人工及推進機械設備，被告於機械設備到達工地現場安裝完成時，即
      應給付工程價款百分之二十，另於推進出坑時再給付該段全部工程款，又原告
      已依約於八十八年二月間完成該項工程，總共完成十六支，工程款合計為七十
      六萬八千元（即４８０００Ｘ１６＝７６８０００元），詎被告竟不依前項約
      定付款，屢經催討，均置之不理，爰依承攬之法律關係，訴請被告給付前揭工
      程款及自起訴狀繕本送達翌日起至清償日止之法定遲延利息。
（三）證據：提出合約書影本乙紙、照片二紙為證，並請求訊問證人鄭金志、連秋琳
      。
二、被告方面：
（一）聲明：求為判決駁回原告之訴。
（二）陳述：Ｒ．Ｃ．Ｐ推進工程有分一五００及一六五０尺寸之涵管，原告完成之
      部分不及全部工程之三十分之一，總共有三十一支涵管，一六五０部份原告只
      完成半支，嗣被告自己找人完成一六五０工程，且兩造之工程款糾紛，於八十
      八年一月九日，即以八萬元，達成和解，被告並簽發本票乙紙。
（三）證據：提出本票影本乙紙為證，並請求訊問證人林金發、余俊輝。
    理      由
一、原告起訴主張其於八十七年十二月十五日承攬被告公司位於桃園縣八德市○○路
    工地Ｒ．Ｃ．Ｐ之推進工程，約定該工程每支工資四萬八千元，由原告提供人工
    及推進機械設備，被告於機械設備到達工地現場安裝完成時，即應給付工程價款
    百分之二十，另於推進出坑時再給付該段全部工程款，又原告已依約於八十八年
    二月間完成該項工程，總共完成十六支，工程款合計為七十六萬八千元，詎被告
    竟不依前項約定付款，屢經催討，均置之不理，爰依承攬之法律關係，訴請被告
    給付前揭工程款及自起訴狀繕本送達翌日起算之法定遲延利息等語，被告則以Ｒ
    ．Ｃ．Ｐ推進工程有分一五００及一六五０尺寸之涵管，原告完成之部分不及全
    部工程之三十分之一，總共有三十一支涵管，一六五０部份原告只完成半支，嗣
    被告自己找人完成一六五０工程，且兩造之工程款糾紛，於八十八年一月九日，
    即以八萬元，達成和解，被告並簽發本票乙紙等語，資為抗辯。
二、原告主張初時其原係承攬一六五０尺寸之涵管，且已完成一支，嗣被告指示原告
    作一五００尺寸之涵管，且由原告自己完成四支，鄭金志作四支，連秋琳作了七
    支，總計完成十五支一五００尺寸之涵管工程之事實，固據其提出合約書影本乙
    紙、照片二紙為憑，另證人鄭金志、連秋琳亦結證屬實，應認原告此部份主張之
    事實為真實。
三、然查，被告抗辯兩造之工程款糾紛，於八十八年一月九日，即以八萬元，達成和
    解，被告並簽發本票乙紙等語，並據提出本票乙紙為證。按稱和解者，謂當事人
    約定，互相讓步，以終止爭執或防止爭執發生之契約。和解有使當事人所拋棄之
    權利消滅，及使當事人取得和解契約所訂明權利之效力。民法第七百三十六條、
    第七百三十七條分別定有明文。又和解之本質，究為創設，抑為認定，應依和解
    契約之內容定之。當事人以他種之法律關係或以單純無因性之債務約束等，替代
    原有之法律關係時，屬於創設；否則，以原來而明確之法律關係為基礎而成立和
    解時，則屬認定。最高法院七十七年十一月一日第十九次民事庭會議討論決議參
    照。經核被告所簽發之本票，其背面有甲○○與乙○○於八十九年元月九日兩人
    之債務一切清特立此證等語，其上並有原告乙○○之簽名及指印，觀其文義，兩
    造應已達成和解契約，且依和解契約之內容定之，此和解契約之本質，應有創設
    之效力，兩造係以單純無因性之本票法律關係替代原有之承攬法律關係，是原告
    即不得再依原來之承攬法律關係訴請被告給付工程款，至原告得否另依兩造所成
    立之和解契約請求，則係另一問題，與本案無涉；原告固不否認有在上開本票背
    面簽名及按指印之事實，惟抗辯其係遭被告脅迫始在本票背面簽名，此為被告所
    否認，陳稱：討債公司之人係原告帶來的，伊才簽發本票給原告，嗣其中一個討
    債公司的人來向伊拿八萬元後，才將本票還給伊等語，核與證人余俊輝證述簽本
    票時其有在場，那時原告帶了三個討債公司的人去找被告等語相符，此外原告就
    有被脅迫之事實，復無法舉證以實其說，原告是項主張顯無可採。
四、從而，原告本於承攬法律關係，請求被告給付七十六萬八千元及自訴狀繕本送達
    之翌日起（即八十八年五月十二日）至清償日止按法定利率計算之遲延利息，則
    難謂有據，應予駁回；其假執行之聲請，亦因而失所依附，不應准許。
五、兩造其餘之政擊防禦方法及聲請調查之證據，因本件事實已臻明確且無礙於本件
    之認定及判決之結果，本院即無庸審酌，併此聲明。
據上論結，原告之訴為無理由，依民事訴訟法第三百八十五條第一項前段、第七十八
條判決如主文。
中      華      民      國    八十九    年      六      月    七        日
                          臺灣桃園地方法院民事第二庭
~B法      官  吳幸娥
右為正本係照原本作成
如對本判決上訴須於判決送達後廿日內向本院提出上訴狀
中      華      民      國    八十九    年      六      月      十四    日
~B法院書記官  王恬如


司法院資訊處製作；財團法人民間司法改革基金會備份。
